臺灣高等法院刑事判決
111年度上訴字第2317號
上  訴  人  
即  被  告  吳惠芳


選任辯護人  張宏暐律師
            林哲健律師
上列上訴人因傷害案件，不服臺灣新北地方法院110年度訴字第1
243號，中華民國111年3月15日第一審判決（起訴案號：臺灣新
北地方檢察署110年度調偵字第1886號），提起上訴，本院判決
如下：
    主  文
上訴駁回。
    事  實
一、蔡福欽為址設新北市○○區○○路00號1樓機車行之負責人，蔡
    福順為其胞兄(蔡福欽、蔡福順涉犯傷害部分，另經檢察官
    為不起訴處分)，吳惠芳居住於上揭機車行同棟建築物5樓，
    對於蔡福欽經營之機車行產生之噪音素有不滿，其於民國10
    9年11月6日晚間11時23分許（起訴書誤載為「10時40分許」
    ，應予更正）返家時，見蔡福順與車行客戶黃俊翔在上址機
    車行店外聊天，因認其等音量過大而與蔡福順發生口角爭執
    ，竟基於傷害之犯意，在該機車行門口（起訴書誤載為「機
    車行內」，應予更正）徒手毆打蔡福順臉頰，並以手提之袋
    內東西揮擊其胸口，並出腳踢踹其膝蓋，致蔡福順受有胸壁
    疼痛、臉部鈍傷、左膝瘀傷等傷害。嗣經蔡福順報警處理，
    始悉上情。
二、案經蔡福順訴請新北市政府警察局新莊分局移送臺灣新北地
    方檢察署檢察官偵查起訴。
    理  由
一、證據能力
㈠、按被告以外之人於審判外之言詞或書面陳述，除法律有規定
    者外，不得作為證據，刑事訴訟法第159 條第1 項定有明文
    。證人即告訴人蔡福順及證人蔡福欽、黃俊翔於警詢之陳述
    ，對於上訴人即被告吳惠芳而言，屬被告以外之人於審判外
    之陳述，且被告及其辯護人亦爭執該等證人於警詢時證述之
    證據能力（見本院卷第82、126至128頁），本院審酌上開證
    人於警詢中之陳述並無符合刑事訴訟法第159 條之1 至同法
    第159 條之4 所定之例外情形，認上開證人於警詢時之陳述
    無證據能力。
㈡、本判決所引用其他審判外之言詞或書面陳述，經本院於審判
    期日提示，並告以要旨後，檢察官、被告及其辯護人均未於
    言詞辯論終結前，就證據能力部分有所異議，本院復查無該
    等證據有違背法定程序取得或顯不可信之情狀，依刑事訴訟
    法第159條之5第2項之規定，有證據能力。另前述不具證據
    能力之傳聞證據，仍得做為彈劾證據使用。
㈢、至本件認定事實所引用之非供述證據，與本案具有關連性，
    且無證據證明係公務員違背法定程式所取得，依刑事訴訟法
    第158條之4反面解釋，應有證據能力。　　
二、訊據被告固坦承於上揭時、地有與告訴人發生口角等情，惟
    矢口否認有何傷害犯行，並辯稱：我住在機車行同棟建築物
    5樓，告訴人蔡福順的哥哥蔡福欽是1樓機車行的負責人，當
    天是因為告訴人他們音量太大，我跟蔡福順他們發生口角爭
    執，我跟他們說太晚了請他們小聲點，我要睡覺了，當時是
    蔡福順先動手打我，蔡福欽往我胸口推，我沒有徒手毆打告
    訴人臉頰，並以手提袋揮擊其胸口，也沒有腳踢告訴人膝蓋
    ，我當時在原地不動，告訴人的傷不是我造成的，我沒有傷
    害，是他們誣賴我打他們等語。辯護人則辯以：被告沒有動
    機毆打告訴人，4名在場證人都是告訴人的親朋好友，證詞
    之證據力有疑，且依據監視器畫面顯示，與告訴人、證人證
    述被告持手提袋毆擊告訴人之情節不符，當時現場只有被告
    一弱女子，而告訴人有4人在場，很難想像被告會在一個人
    情形下去毆打告訴人，被告並無毆打、傷害告訴人等語。經
    查：
㈠、告訴人胞弟蔡福欽為址設新北市○○區○○路00號1樓之機車行負
    責人，被告為同幢建築物5樓之住戶，於109年11月6日晚上
    ，被告返家行經上址機車行門口，因不滿機車行仍在營業且
    聲音吵鬧，而與告訴人發生口角爭執一節，業據被告於警詢
    、偵查、本院審理時供陳明確（見110偵4407卷第5頁反面、
    第6頁正反面、第49頁，本院卷第80至81、131頁），核與證
    人即告訴人蔡福順、證人蔡福欽於偵查、原審審理時證述之
    情節大致相符（見110偵4407卷第35頁，原審110訴1243卷第
    102至103、112頁），並有被告所提出之現場監視器影像光
    碟附卷可徵，此部分事實，堪以認定。
㈡、被告雖否認犯行，並以前詞置辯，惟其確有於上揭時、地，
    徒手毆打告訴人臉頰，並以手提之袋內東西揮擊告訴人胸口
    及出腳踢踹告訴人膝蓋，致告訴人受有受有胸壁疼痛、臉部
    鈍傷、左膝瘀傷等傷害一節，茲有下列證據可資佐證：　
　⒈證人即告訴人蔡福順於偵查及原審審理時證述：當天晚上我
    去我弟弟機車行，案發當時我在機車行門口跟一個客戶聊天
    ，被告看我弟弟的電燈沒有關，就對我大小聲，說要報警，
    越講越激動，我跟她「不然你現在想怎樣（台語）」，她就
    直接打我臉頰，但我不記得當時她是打我哪邊臉頰，我有將
    她推開，再用手上的東西揮擊我胸部，拉扯我的胸口，再用
    腳踢我左膝蓋，被告揮拳時我有叫一聲「啊」，然後我家人
    才跑出去看，蔡福欽有把我們拉開，當時被告左手有提袋子
    ，袋子裝很重的東西等語（見110偵4407卷第35頁，原審110
    訴1243卷第101至110頁）。
　⒉證人蔡福欽於偵查及原審審理時亦證稱：當時我在機車行內
    ，聽到被告對我哥哥（即告訴人）大小聲，我就趕快跑出來
    ，我走出去就看到被告揮拳打告訴人，有用拳頭，也有踢，
    但打告訴人哪部位，我沒注意看，被告有抓告訴人的衣領，
    當時她抓狂，一下子打那邊，一下子打這邊，動作很大，我
    就趕快把他們拉開，印象中被告除了攻擊告訴人外，就在那
    邊飆罵，我們叫她小聲一點，鄰居不要這樣，大家好好說，
    我和我太太一起走出機車行等語（見110偵4407卷第35頁，
    原審110訴1243卷第112至120頁）。
　⒊證人即告訴人配偶黃巧微於偵查中證述：當天我和告訴人要
    去蔡福欽機車行載蔡福欽的兒子，當時蔡福欽已經收店，但
    還沒有關門，剛好遇到一個客戶，我和告訴人在門口跟他聊
    天，被告就過來，她走進去又走出來說「現在是什麼情形，
    為什麼還不關店，要我報警嗎？」，我跟她說我們已經在收
    了，再一下就好，請她不要報警，之後告訴人就跟她說不然
    你要怎樣，之後她就很衝的拉告訴人衣服，直接揮拳往頭胸
    部的地方打過去，並有踢告訴人，我快去把他們拉開，之後
    我跟她說不要打了等語（見110偵4407卷第36頁）。
　⒋證人林妤徽（蔡福欽之配偶）於偵查中亦證稱：我當時在外
    面掃地，告訴人、黃巧微跟一個客人在外面聊天，我看到被
    告走進巷子又走出，之後又說我們都沒有關店，並說要報警
    ，告訴人跟她說我們都收了，只剩下燈還沒關，後來她就情
    緒失控，打告訴人，我看到她用拳頭打告訴人臉，並有踢告
    訴人，之後蔡福欽過去把告訴人和被告分開等語（見110偵4
    407卷第36頁）。
　⒌證人黃俊翔於偵查及本院審理時證稱：109年11月6日晚上，
    我有去新北市○○區○○路00號，印象中是9點、10點左右，他
    們應該要休息了，我牽車去修，然後跟告訴人、蔡福欽兄弟
    聊天，聊到一半店正要關門，被告過來就說他們很吵，雙方
    吵起來，我有看到被告打蔡福欽的哥哥，就是告訴人，她用
    手揮過去，打告訴人臉頰，我回頭時就看到被告跟告訴人兩
    兄弟在拉扯，但告訴人兩兄弟沒有動手，我有看到被告打告
    訴人的臉頰等語（見110偵4407卷第第51頁正反面，本院卷
    第121至124頁）。
　⒍觀諸證人即告訴人蔡福順及證人蔡福欽、黃巧微、林妤徽、
    黃俊翔上開證述情節，就告訴人所受傷勢之成因、衝突過程
    等情，互核大致相符。且經原審勘驗被告所提出之現場監視
    器錄影畫面，勘驗結果略以：檔案「4-2完整影片」，時間
    長度7分8秒：①被告左手提著白色袋子從本案機車行方向朝
    巷內住所前進後，接著未進入住所大門便返回走向本案機車
    行方向，舉起右手打招呼後，於影片時間【00：00：30】有
    一人(下稱甲)走向被告後，兩人站立該處無明顯動作(如附
    件編號3)。②於監視器畫面時間【11/06/2020 23：30：32】
    另一人(下稱乙)自本案機車行走至被告及甲站立之處(如附
    件編號4)。③於監視器畫面時間【11/06/2020 23：30：54】
    一名身穿白色上衣之人(下稱丙)自本案機車行走出繞過被告
    及甲、乙站立之處後，回到本案機車行門口後消失，再度走
    向被告及甲、乙站立之處後又走回本案機車行(如附件編號5
    )。④於監視器畫面時間【11/06/2020 23：31：34】另一人(
    下稱丁)自本案機車行走到被告及甲、乙站立之處(如附件編
    號6)。⑤於監視器畫面時間【11/06/2020 23：31：40】，被
    告手提之白色袋子消失於畫面，接著於監視器畫面時間【11
    /06/2020 23：31：45】一名長髮、綁馬尾、穿短褲之女子(
    下稱戊女)自本案機車行走到被告及甲、乙、丁站立之處(如
    附件編號7)。⑥於監視器畫面時間【11/06/2020 23：31：49
    】再度看到被告手提之白色袋子(如附件編號8)，於監視器
    畫面時間【11/06/2020 23：31：50】隱約可見有人手推一
    下後，被告手提之白色袋子呈現一次有弧度之擺動(如附件
    編號9)，於監視器畫面時間【11/06/2020 23：31：53】)被
    告被人擋著後手提白色袋子往後退一步(如附件編號10)，數
    人往被告方向聚集靠近後又分散。於影片時間【00：02：39
    】丙及另一人從本案機車行跑出來，於監視器畫面時間【11
    /06/2020 23：32：55】)眾人往畫面左方移動後消失於畫面
    ，接著監視器畫面時間【11/06/2020 23：33：20】)陸續有
    人從畫面左方走回機車行後消失於畫面，有原審勘驗筆錄暨
    擷取畫面20 張附卷可稽（見原審110訴1243卷第99 至101、
    135 至139 頁），亦與上開證人所述本件案發過程吻合，上
    開證人所述案發過程，核與事實相符。
  ⒎再觀以上揭勘驗結果，被告手提之白色袋子成有弧度之擺動
    等情，依其當時身體、袋子移動之方式及軌跡，與人體一手
    出力揮拳後，身體自然擺動之情形相符，益徵證人即告訴人
    蔡福順上揭證述被告左手提袋子，用右手拳頭很大力毆打其
    臉頰，再用手上拿東西揮擊其胸口，腳踢其左膝蓋等情相符
    。且告訴人當日事發後旋即於109年11月7日凌晨前往急診就
    診，經醫師驗傷結果，告訴人受有左胸壁疼痛、臉部鈍傷、
    左膝瘀傷之傷害，亦有告訴人所提出天主教輔仁大學附設醫
    院診斷書1 份在卷可參（見110偵4407卷第11頁），亦與告
    訴人指述遭被告傷害之過程、部位亦相符合，參以，被告於
    警詢時自承：我基於正當防衛回推告訴人等語（見110偵440
    7卷第5頁反面），益徵證人即告訴人上揭證述屬實，堪以採
    憑。
　⒏綜合上開證據，足徵被告確有於上揭時、地，徒手毆打告訴
    人臉頰，並以手提之袋內東西揮擊告訴人胸口及出腳踢踹告
    訴人膝蓋，致告訴人受有受有胸壁疼痛、臉部鈍傷、左膝瘀
    傷等傷害一節，已堪認定。又關於本件案發時間，被告及上
    開證人雖均陳稱係於109年11月6日晚上10時40分許，然依卷
    附之監視器影像光碟畫面顯示之時間（見原審110訴1243卷
    第99至101、135至139頁），以及被告提供案發當時通話明
    細（見本院卷第31頁）顯示，監視器影像光碟初始畫面時間
    顯示為109年6月11日23時29分許，影片長達7分8秒，而被告
    以其行動電話撥打110之時間為同日23時30分，是由被告報
    案時間回溯7分8秒，本件案發時間應係在23時23分即晚上11
    時23分許，起訴書所載時間容有錯誤，應予更正，惟此不影
    響本案情節，附此敘明。
　⒐又辯護人以監視器畫面可見告訴人手持之白色袋子有往後晃
    動，而主張被告遭告訴人推擠云云置辯，然證人蔡福欽等人
    係因見告訴人遭被告毆打後，上前拉開被告、告訴人一節，
    業如前述，況縱告訴人遭他人推擠，亦即有可能是在場之他
    人要將被告推開，不再讓其繼續攻擊告訴人，從而，此並無
    法推翻其確有上揭傷害行為之認定，是辯護人上揭所辯，均
    無可採，無從為有利被告之認定。
㈢、辯護人雖以證人蔡福欽、黃巧微、林妤徽、黃俊翔與告訴人
    為親朋好友，而認其等證述不足採信。然上開證人於偵查、
    法院審理時所為之陳述，均係經告知偽證罪處罰並經具結後
    所為之證詞，難認其等有何甘冒偽證罪責風險，而設詞誣陷
    被告之理。況其等證述之案發過程，核與卷附之現場監視器
    影像勘驗結果相符，亦與天主教輔仁大學附設醫院診斷書所
    載告訴人傷勢位置相符，足認其等證述情節，並非虛妄。辯
    護人復未提出證據證明其等證述有虛偽不實之情事，尚無僅
    以上開證人與告訴人具親屬、朋友關係，遽認其等證詞不可
    採。辯護人前開所辯，洵無可採。至於辯護人於本院審理時
    傳喚證人蔡福欽、黃巧微、林妤徽，以辯識影像人物為何人
    一節，惟本件案發當時在場之人究有何人，業經各該證人證
    述如前，應認無就此再行調查之必要，辯護人此部分證人傳
    喚之聲請，應予駁回。　
㈣、綜上，本案事證明確，被告所辯各節，均無足採，其犯行堪
    以認定，應依以予以論科。另辯護人於本院審理時聲請就卷
    附現場監視器影像光碟送影像強化鑑識一節，查卷附之現場
    監視器影像光碟業經原審當庭播放勘驗，業如前述，且本案
    待事項已臻明確，應認已無再行調查之必要，附此明。
三、論罪
    核被告所為，係犯刑法第277 條第1 項之傷害罪。
四、駁回上訴之理由　　
㈠、原審以被告所犯事證明確，適用刑法第277條第1項、第41條
    第1項前段，並以行為人之責任為基礎，審酌被告明知在現
    代法治社會中，應本諸理性、和平之手段與態度解決糾紛，
    竟不思妥善處理、溝通，率然使用暴力之方式相對，並致告
    訴人受有上揭傷害，欠缺尊重他人身體法益之法治觀念，兼
    衡其高中畢業之智識程度，有被告個人戶籍資料（完整姓名
    ）查詢結果1 份在卷可參（見原審110訴1243卷第37頁）、
    生活狀況，及其犯罪之動機、目的、手段、告訴人所受之傷
    勢之程度，且迄今尚未與告訴人達成和解，賠償對方所受損
    害或取得諒解等一切情狀，量處拘役40日，並諭知以新臺幣
    1千元折算1日為其易科罰金之折算標準，經核其認事用法均
    無違誤，量刑亦稱妥適。
㈡、被告提起上訴，所辯各節業經本院一一指駁如前，均無足採
    。被告猶執前詞否認犯行，指摘原判決不當一節，為無理由
    ，應予駁回。　　
據上論斷，應依刑事訴訟法第368條，判決如主文。
本案經檢察官徐綱廷提起公訴，檢察官羅建勛到庭執行職務。
中　　華　　民　　國　　111 　年　　10　　月　　20　　日
                  刑事第十九庭  審判長法　官  曾淑華
                                      法　官  黃惠敏
                                      法　官  李殷君
以上正本證明與原本無異。
如不服本判決，應於收受送達後20日內向本院提出上訴書狀，其
未敘述上訴之理由者並得於提起上訴後20日內向本院補提理由書
（均須按他造當事人之人數附繕本）「切勿逕送上級法院」。
                                      書記官  周彧亘
中　　華　　民　　國　　111 　年　　10　　月　　20　　日
附錄：本案論罪法條全文
中華民國刑法第277條
傷害人之身體或健康者，處5年以下有期徒刑、拘役或50萬元以
下罰金。
犯前項之罪，因而致人於死者，處無期徒刑或7年以上有期徒刑
；致重傷者，處3年以上10年以下有期徒刑。